【裁判字號】    91,易,871
【裁判日期】    920429
【裁判案由】    傷害等
【裁判全文】
臺灣士林地方法院刑事判決                          九十一年度易字第八七一號
    公  訴  人  臺灣士林地方法院檢察署檢察官
    被      告  丙○○
    選任辯護人  李漢鑫律師
                簡旭成律師
                王泓鑫律師
    被      告  庚○○
右列被告因傷害等案件，經檢察官提起公訴 (九十年度偵字第一一九九九號、九十一
年度偵字第三六九號)，本院判決如左：
    主  文
丙○○被訴妨害自由部分無罪；被訴傷害部分公訴不受理。
庚○○公訴不受理。
    理  由
甲、無罪部分：
一、公訴意旨如起訴書所載 (如附件) 。
二、按犯罪事實應依證據認定之，無證據不得推定其犯罪事實；又不能證明被告犯罪
    者，應諭知無罪之判決，刑事訴訟法第一百五十四條、第三百零一條第一項分別
    定有明文。次按事實之認定，應憑證據，如未發現相當證據，或證據不足以證明
    ，自不能以推測或擬制之方法，為裁判基礎，又認定犯罪事實，所憑證據，雖不
    以直接證據為限，間接證據亦包括在內，然無論直接證據或間接證據，其為訴訟
    上之證明，須通常一般人均不致於有所懷疑，而得確信其為真實之程度者，始得
    據之為有罪之認定，倘其證明尚未達到此一程度，而有所懷疑存在時，即無從為
    有罪之認定（最高法院四十年度台上字第八六號、七十六年度台上字第四九八六
    號判例亦同此意旨）。
三、訊據被告丙○○堅詞否認有何妨害自由之犯行，辯稱案發時伊雖有抱住庚○○，
    惟係因遭庚○○毆打，本能抱住庚○○，根本沒有不准庚○○離開等語。公訴意
    旨認被告丙○○涉有妨害自由之罪行，無非係依據告訴人即被告庚○○之指訴及
    證人乙○○之證詞資為證據。惟查：
（一）按告訴人之告訴，係以使被告受刑事訴追為目的，是其陳述是否與事實相符，
      仍應調查其他證據以資審認。又被害人之陳述如無瑕疵，且就其他方面調查又
      與事實相符，固足採為科刑之基礎，倘其陳述尚有瑕疵，則在未究明前，遽採
      為論罪科刑之根據，即難認為適法（最高法院八十三台上字第九八九號判決亦
      同此意旨）。經查，告訴人即被告庚○○雖指訴被告丙○○有抱住伊，並將伊
      推入客廳不讓伊離去等情，惟否認有毆打被告丙○○之事實，惟告訴人即被告
      庚○○如何於丙○○勸其應對伊母親講話客氣之語後，立即揮手毆打丙○○，
      嗣又與丙○○互相扭打在地等情，業據告訴人即被告丙○○指訴歷歷，並經現
      場目擊證人丁○○、己○○、曹淑貞及甲○○證述綦詳，且有傷情診斷一紙在
      卷可稽。又告訴人即被告庚○○經送法務部調查局測謊結果，對其所述並未攻
      擊丙○○一事，呈說謊反應等情，亦有該局九十一年五月二十二日調科參字第
      ０九一００一七二五六０號測謊報告書一紙在卷可憑，顯見被告庚○○確有毆
      打丙○○無訛，是告訴人即被告庚○○陳述已有瑕疪，揆諸上開說明，自難僅
      憑其有瑕疵之指訴，遽認被告丙○○有妨害自由之行為。
（二）再證人即被告庚○○之母親乙○○雖證稱被告丙○○有將庚○○抱住，不讓其
      離去云云，惟經本院勘驗案發時所錄製之錄音帶結果：剛開始是證人丁○○、
      戊○○與證人乙○○談論有關工程之事情，嗣聽到按門鈴聲，庚○○說：「媽
      ，我有話跟你講」，丁○○、戊○○對乙○○說：「趁你兒子在，一起講」，
      再聽到丙○○說：「你要講對你媽客氣講，她是你媽媽」，庚○○說：「我要
      出去」，即有一陣吵雜聲，再有人指責：「你幹嘛打人」，庚○○重覆說：「
      你不讓我出去」，有人說打電話報警，丙○○說：「哪有不讓你出去」，甲○○說：「現行犯，等警察來」，庚○○高喊：「我要出去，你聽到沒有，不要
      妨害我自由」，丙○○說：「我沒妨害你自由」、「你打我」，庚○○說「我
      什麼打你」，又出現一陣吵雜聲，後又聽到乙○○說：「不要打，小弟」等語
      ，有本院九十二年三月七日勘驗筆錄在卷可稽。依據勘驗結果顯示，被告丙○○、庚○○曾發生二次激烈衝突 (即出現二陣吵雜聲），一次是丙○○指責庚○○對於母親講話須客氣點，然後出現一陣吵雜聲，其後即有人說：「你幹嘛
      打人」，另一次即庚○○不斷質疑丙○○不讓他出去，丙○○亦不斷反駁未妨
      害其自由，嗣後又一陣吵雜聲，伴有乙○○說：「不要打，小弟」等語。再參
      以被告丙○○、庚○○互相指責對方攻擊自身之供詞，及證人己○○、丁○○
      、戊○○、甲○○、乙○○均證稱被告雙方曾發生肢體衝突之證詞，顯然第一
      次吵雜聲應是庚○○不滿丙○○指責伊對於母親之態度，憤而出手攻擊丙○○
      ，第二次吵雜聲應是庚○○要求離開現場，與丙○○發生言語衝突，丙○○將
      庚○○抱住，二人繼而互相扭打在地。徵之被告庚○○於本院審理時供稱：「
      我轉身要走時，丙○○貼在我身上，我就說我要出去，他就把我推進來，他就
      說我把他『打傷』，叫我不准走，我就說你不讓我走，我要告你妨害自由」、
      「（問：剛才你說丙○○將你抱住往裡面推，是在何時？）我剛開始是感覺丙○○頂著我，至於丙○○抱住我往裡面推是在錄音帶吵雜聲音之後發生的事情
      」等語 (均見本院九十一年四月十一日審判筆錄），益見證人乙○○所證被告
      丙○○有將庚○○抱住，不讓其離去云云，應係指被告雙方發生第一次衝突後
      之事而言，否則被告丙○○不會指責庚○○將其打傷，而不讓其離去。誠如前
      述，被告丙○○、庚○○發生第一次衝突係因丙○○指責庚○○對伊母親態度
      不佳，引起庚○○不滿，出手攻擊丙○○，此時丙○○乃傷害行為之被害人，
      庚○○乃該罪行之現行犯，是被告丙○○縱有要求庚○○不能離去，應等待警
      員處理之行為，應無妨害自由之犯意，至為明確。再查，丙○○於雙方發生第
      二次衝突時，雖有將抱住庚○○之行為，惟係因雙方互相扭打在地，庚○○扼
      住丙○○脖子，丙○○本能抱住庚○○，此應屬扭打之部分行為，然亦不能因
      此即認被告丙○○有妨害庚○○自由。準此，姑不論證人乙○○乃庚○○之母
      親，證詞難免偏頗庚○○，且其證言顯然將被告雙方曾發生兩次發生衝突之情
      況，混為一談，致讓人誤以為被告丙○○除傷害行為外，另有妨害庚○○之自
      由，是其證詞亦有瑕疵可指。
（三）綜上所述，被告丙○○雖有阻止庚○○離去或抱住庚○○之行為，惟係因其遭
      到庚○○攻擊，要求庚○○留下等待警方處理，並無妨害自由之犯意，或因與
      庚○○互相扭打，出於本能抱住庚○○，其抱住庚○○之行為應為傷害罪之部
      分行為，不另論妨害自由罪。此外，復查無其他積極證據足以證明被告丙○○
      有此犯行，揆之前開說明，不能證明被告犯罪，自應為無罪之諭知。
乙、不受理部分：
一、公訴意旨如起訴書所載 (如附件) 。
二、按告訴乃論之罪，告訴人於第一審辯論終結前得撤回其告訴，又告訴經撤回者，
    應諭知不受理之判決，刑事訴訟法第二百三十八條第一項、第三百零三條第三款
    分別定有明文。
三、查本件告訴人即被告丙○○、庚○○互相告訴對方傷害案件，起訴書認被告二人
    均係觸犯刑法第二百七十七條第一項之傷害罪，依同法第二百八十七條前段之規
    定，須告訴乃論。茲據告訴人即被告相互撤回告訴，依照首開說明，均應為不受
    理之諭知。
據上論斷，應依刑事訴訟法第三百零一條第一項、第三百零三條第三款，判決如主文
。
本案經檢察官劉異海到庭執行職務
中      華      民      國      九十二      年    四    月    二十九    日
                                      臺灣士林地方法院刑事第四庭
                                          法  官   謝   靜   恒
右正本證明與原本無異
如不服本判決，應於送達後十日內，向本院提出上訴狀
                                          書記官   林   慧   芬
中      華      民      國      九十二      年    五    月       一     日


司法院資訊處製作；財團法人民間司法改革基金會備份。
